【裁判字號】    98,上更(一),211
【裁判日期】    981027
【裁判案由】    毒品危害防制條例
【裁判全文】
臺灣高等法院臺南分院刑事判決     98年度上更(一)字第211號
上  訴  人
即  被  告  甲○○
                    現另案於臺灣泰源技能訓練所執行
選任辯護人  謝依良律師(扶助律師)
上列上訴人即被告因毒品危害防制條例案件，不服臺灣臺南地方
法院97年度訴字第519號中華民國98年1月23日第一審判決（起訴
案號：臺灣臺南地方法院檢察署96年度偵字第15411號、第15965
號、96年度毒偵字第3418號），提起上訴，經最高法院發回更審
，本院判決如下：
    主  文
原判決關於其附表編號四至六所示甲○○販賣第一級毒品參罪及
定執行刑部分均撤銷。
甲○○犯如附表一所示販賣第一級毒品貳罪，均累犯，各處如附
表所示之主刑及從刑，應執行有期徒刑拾陸年陸月。扣案第一級
毒品海洛因貳包(含包裝袋，驗後淨重各為零點零玖玖公克、零
點參陸柒公克）沒收銷燬之；扣案之電子磅秤貳台、夾鍊袋貳包
、分裝杓壹支、ＮＯＫＩＡ行動電話壹支（內含0000000000號電
話晶片壹張）均沒收；販賣第一級毒品所得之財物共新臺幣貳仟
元沒收，如全部或一部不能沒收時，以其財產抵償之。
甲○○被訴於96年9月5日販賣第一級毒品予丙○○部分無罪。
    事  實
一、甲○○前於民國81年間因違反麻醉藥品管理條例案件，經臺
    灣高雄地方法院判處有期徒刑五年八月確定，於94年6月23
    日執行完畢，猶不知悔改。明知海洛因係毒品危害防制條例
    第4條第1項所列之第一級毒品，依法不得製造、運輸、販賣
    ，竟基於販賣第一級毒品海洛因營利之犯意，以其所有門號
    0000000000之行動電話做為聯絡之工具，於如附表一所示時
    地，分別販賣第一級毒品海洛因予丙○○、乙○○等人（販
    賣之時間、地點、數量、金額，均詳如附表一之記載)。
二、嗣甲○○駕駛竊得車號ＸＴ－2578號之自用小貨車，於96年
    10月19日下午5時10分許，行經臺南市○區○○路與南和街
    口時為警查獲，經徵得甲○○同意後，於同日下午10時5分
    許，在臺南市○區○○路與南和街口甲○○所有車號4878
    －LY號之自用小客車內，扣得如附表二所示之物(其持有槍
    彈、竊盜及施用第一、二級毒品等犯行部分，均經原審判刑
    確定；另被訴及原審判決販賣第二級毒品部分，經上訴審判
    決諭知無罪後，嗣被告上訴，經最高法院駁回上訴而確定；
    又被訴及原審判決販賣第一級毒品23罪部分，除如附表一及
    主文第三項所示三罪外，其餘20罪亦均經上訴審判決諭知無
    罪，嗣被告上訴，經最高法院駁回上訴而確定)。
三、案經台南市警察局第二分局報請台灣台南地方法院檢察署檢
    察官暨自動檢舉後偵查起訴。
    理  由
壹、有罪部分:
一、按被告以外之人於審判外之言詞或書面陳述，除法律有規定
    者外，不得作為證據，刑事訴訟法第159條第1項固有明文。
    惟被告以外之人於審判外之陳述，雖不符刑事訴訟法第159
    條之1至第159條之4之規定（即得為證據之情形），而經當
    事人於審判程序同意作為證據，法院審酌該言詞陳述或書面
    陳述作成時之情況，認為適當者，亦得為證據。當事人、代
    理人或辯護人於法院調查證據時，知有第159條第1項不得為
    證據之情形，而未於言詞辯論終結前聲明異議，視為有前項
    之同意；刑事訴訟法第159條之5定有明文。本件認定事實所
    引用證據資料，已經本院提示被告及辯護人於準備程序及審
    理時均表示無意見(見本院卷第66、94頁)，迄於言詞辯論終
    結前亦未聲明異議，揆諸前揭規定，可認為已同意作為證據
    ；而本院審酌上開證據取得之情況，並無違法取證或其他瑕
    疵等不實之情事，與本案待證事實間並具有相當之關聯性，
    以之為本案證據尚無不當，復無顯有不可信之情況，自均得
    採為證據，合先敘明。
二、訊據上訴人即被告甲○○矢口否認涉有販賣第一級毒品海洛
    因之犯行。並辯稱：伊不認識乙○○，未曾與之有毒品交易
    ，而丙○○則與伊有金錢糾紛，伊雖曾拿4、5次第一級毒品
    海洛因予丙○○，但均未拿錢，並無販賣圖利云云。
三、關於被告販賣第一級毒品予乙○○部分：
(一)被告有於如附表一編號一所示時地，販賣第一級毒品海洛因
    予乙○○之事實，業據:
 1、證人乙○○於警詢證稱:「我申請0000000000行動電話門號
    後拿給我女朋友黃小英使用，我與黃小英有向綽號「阿六」
    之甲○○購買毒品。都是黃小英先以電話與甲○○連絡約定
    地點購賣毒品後，我再騎機車載黃小英一同前往所約定之地
    點，由黃小英向甲○○購賣海洛因毒品，我則是在一旁觀看
    ，所以我認識確定是甲○○。黃小英與甲○○是使用000000
    0000行動電話門號連絡購賣毒品。我與黃小英共向王償購賣
    2、3次海洛因毒品，每次黃小英都向我拿新台幣(下同)【10
    00元】，但黃小英自己出資多少錢我不知道(大部份購賣毒
    品的金錢，都是黃小英出資，所以我不知道每次購賣毒品多
    少錢），時間大約都是在晚上(時間不一定)，地點大約在高
    雄縣鳳山市○○路橋下。最後一次是於96年9月初的時候晚
    上，地點在雄縣鳳山市○○路橋下，當時我是購買【1000
    元】，而黃小英我就不知道購賣多少毒品，因為均是黃小英
    與甲○○接觸，當時我是拿1000元給黃小英，由黃小英向甲○○購買毒品。96年8月25日21時38分56秒，不是我撥打，
    而是黃小英以0000000000行動電話門號向甲○○購賣海洛因
    毒品，該『半半』是指半錢的毒品意思(大約是新台幣110
    00或是12000元)，而『角的』是指海洛因毒品是塊狀(因為
    海洛因還有粉狀)」等語(見台灣台南地方法院檢察署96偵字
    第15965號卷《下稱偵卷》第66至71頁)。
 2、其於偵查中具結證稱：「0000000000號是我在使用，但要購
    買毒品時我會請黃小英打電話，我有向甲○○購買海洛因」
    、「我於96年8、9月間以0000000000號行動電話與甲○○連
    絡，地點在鳳山市澄清陸橋下」、「我向他買海洛因的價格
    每次都是【2000元】」（見偵卷第74頁、第75頁）。
 3、其於原審審理中證稱:「我都是委請『黃小英』以所持用之
    0000000000電話與綽號『阿六』之男子購買第一級毒品海洛
    因，次數共三次，【價錢有1千或2千元】，都由『黃小英』
    聯絡的。三次都是『黃小英』帶我去的，我雖與『黃小英』
    共同到場，但未下車，故不知綽號「阿六」者是否即為本案
    被告甲○○。討論購買時，提及的「角」是指整塊的海洛因
    ，「粉」指磨開的，價錢都是一樣貴，但是品質上我們較相
    信是角的」等語(見原審卷第137-145頁)。
 4、其於上訴審證稱:「我海洛因是之前是與黃小英一起去買，
    黃小英去關以後，就向叫「阿姐」的買。我不認識被告，是
    黃小英認識的。是黃小英下車到被告車上買毒品，我都在車
    上沒有下車，販毒的人也在他的車上，所以我沒有看過。黃
    小英是向叫綽號「阿六」買的。0000000000電話是我的。要
    買毒品時交給黃小英幫我打電話」等語(見上訴卷第111-113
    頁)明確。
 5、綜觀證人乙○○上開證述，雖就買毒之金額及是否認識被告
    等情略有出入，但就其確有請女友「黃小英」打其持用之00
    00000000行動電話，向綽號「阿六」之被告購買毒品海洛因
    之情，則無二致。證人乙○○既迭於警詢、偵審，均就向被
    告購買第一級毒品海洛因之聯絡方式、時間、金額、地點等
    事項，均能詳細陳述明確，堪信其此部分證述，當非隨口誣
    攀之詞。
(二)參以證人乙○○所持用之前揭行動電話於96年 8月25日上午
    11時38分56秒時，確有一女子持以與被告持用之0000000000
    號行動電話通話，且於通話內容中，被告曾與該名女子確認
    所需第一級毒品海洛因之數量，並告知該名女子有關第一級
    毒品海洛因之型態為整塊而非磨成粉狀等情，業據原審勘驗
    被告所持前開行動電話該通通話之監聽內容屬實（詳原審卷
    第89頁勘驗筆錄），而被告於原審審理時亦坦承前開通話內
    容之「角的」、「粉的」之真實意義，確如證人乙○○所云
    係指第一級毒品海洛因之型態等語（詳原審卷第144頁）。
    雖證人乙○○於警訊證稱上開通話中所說「半半」是指半錢
    (大約是新台幣11000或是12000元)，而與證人乙○○出資買
    毒之1000元金額有別。惟證人乙○○於警訊亦另證稱:但黃
    小英自己出資多少錢我不知道等語。由此可知，證人乙○○
    所稱向被告以1000元購買毒品海洛因者，係僅就其個人所購
    買部分而言，並不包括黃小英所購買部分。綜上，足證證人
    乙○○應有於如附表一編號一所示時地，向被告購買第一級
    毒品海洛至少一次、金額至少1000元之情，堪認為實。
(三)至被告雖辯稱:其不認識證人乙○○及名為「黃小英」之人
    云云；而證人乙○○亦於原審及上訴審審理時：「伊雖與『
    黃小英』共同到場，但未下車，故不知綽號『阿六』者是否
    即為本案被告甲○○」、「我不認識被告，是『黃小英』認
    識，我都在車上，沒有下車，所以我沒有看過，警察通知我
    去開庭說甲○○就是『阿六』，所以我才去的」等語。惟買
    賣物品原不以交易雙方互相認識為必要，尤其毒品之賣家為
    隱匿身分，而以綽號或化名稱呼，乃常有之事。況證人乙○○迭於警詢及偵審中，均一再指證係透過黃小英聯絡，向綽
    號「阿六」之人購買毒品，而被告之綽號為「阿六」之情，
    亦經被告於上訴審供明在卷(見上訴審卷第80頁)。參以證人
    乙○○所持用上開行動電話於96年8月25日上午11時38分56
    秒時，確有與被告所持用之0000000000電話聯繫討論購買毒
    品之事，已如前述，則被告即為證人乙○○買毒之對象「阿
    六」之人昭然甚明。故被告以其不認識證人乙○○及名為「
    黃小英」之人等語置辯，否認有於上開時地販賣毒品與證人
    乙○○云云，顯與事實不符，當無可採。
四、關於被告販賣第一級毒品予丙○○部分：
(一)被告有於如附表一編號二所示時地，販賣第一級毒品海洛因
    予丙○○之事實，亦據:
 1、證人丙○○於警詢證稱:「0000000000行動電話門號為黃曉
    君拿給我使用。0000000000是為黃曉君所申請的。我與黃曉
    君是男女朋友關係。96年10月12日12時55分40秒我以000000
    0000電話撥打甲○○所有之0000000000號電話，內容為:我
    問甲○○『你有離我們這裡很近嗎，我要女生等語』，甲○○回答『我下午來再處理』，確實是我要向甲○○購賣海洛
    因毒品。而當時所講的『女生』確實是指海洛因毒品。安非
    他命是我向甲○○索取(安非他命甲○○沒有收錢，直接給
    我)，我是向甲○○購賣海洛因毒品，我向甲○○購賣很多
    次海洛因毒品，我自己都算不清楚。我每次都向甲○○購賣
    【5、6000元】的海洛因毒品。都是我打電話給他，再看甲○○或是我本人在何處，再由甲○○送來給我或是我去向甲○○拿毒品海洛因。最後一次向甲○○購買海洛因是96年10
    月12日12時55分地點在我家(臺南縣永康市○○○路872巷10
    號11樓之1)樓下，因為是最後1次，當時我身上沒有錢，我
    向甲○○購買【1、2000元】的海洛因毒品。我每次都有向
    甲○○購賣海洛因毒品，且購賣很多次，他才會送我安非他
    命毒品。甲○○是販賣海洛因毒品的」等語(見偵卷第85-87
    頁)。
 2、其於偵查中具結證稱：「行動電話0000000000號是我在使用
    ，曾向甲○○購買20次左右海洛因，從96年4月間至96年9、
    10月間，大部分在我家樓下，其他就看他在哪裡或我在哪裡
    ，再相約交易，曾在86號高速公路仁德交流道下、文化中心
    對面中華東路7－11便利商店前。看我當時有多少錢就以多
    少錢購買，金額【2000元至5000元】不等，重量我不知。最
    後一次向甲○○購買海洛因是96年10月12日」等語（見偵卷
    第93頁、第94頁）。
 3、綜觀證人丙○○上開證述，雖就買毒之金額、次數略有出入
    ，但就其確有打其持用之0000000000號行動電話，向被告購
    買毒品海洛因之情，則無二致。且被告於原審及本院審理時
    ，亦坦承確有第一級毒品海洛因予該證人約4、5次之情。足
    見，證人丙○○前開證詞，自屬有據。
(二)又證人丙○○所持用門號0000000000號行動電話於96年10月
    12日12時55分40秒時，有與被告持用之0000000000號行動電
    話聯繫之記錄(見警卷第24頁)。且於該次通話內容中，證人
    丙○○與被告均有提及「女生」(台語「查某」)意指第一級
    毒品海洛因等代號，並有提及毒品數量等情，業經原審勘驗
    前開行動電話之監聽內容屬實（詳原審卷第94頁），並經證
    人丙○○於原審審理時證述明確（詳原審卷第149頁），足
    證，證人丙○○應有於如附表一編號二所示時地，向被告購
    買第一級毒品海洛至少一次、金額至少1000元之情，堪認為
    實。
(三)至丙○○於原審及上訴審審理時雖改稱：「被告之前有欠我
    錢，所以我向他拿毒品並沒有另外付錢給他。且其向被告購
    買第一級毒品海洛因之次數、金額均已不復記憶」(見原審
    卷第147至151頁)、「我曾經向被告甲○○拿海洛因或安非
    他命。被告沒有向我收錢」(見上訴審卷第108至111頁)云云
    。惟觀證人丙○○於原審審理時，先證稱：曾向被告購買第
    一級毒品海洛因，然經辯護人詢問購買之次數、金額等事項
    時，均推稱已不記得云云（見原審卷第147頁）；復於檢察
    官詰問時改稱：其向被告購買海洛因時，被告並未向其收錢
    云云（見原審卷第150頁），其證述先後不同，且就涉及本
    案購買毒品之次數、金額等細節，均為模糊或記憶不清，顯
    見其在審理時之證詞，係故為迴護被告之詞，可信度甚低，
    尚難採認。另證人丙○○於原審審理時雖稱：其於偵查中所
    為曾向被告購買毒品之證述，係因毒癮發作，故有不實云云
    ，惟其於97年2月16日即因另案遭羈押（詳原審卷第115頁所
    附證人丙○○之台灣高等法院在監在押全國紀錄表），而於
    97 年3月3日始經檢察官提解應訊（詳偵卷第93頁），是證
    人丙○○為前開證述時，已在看守所遭羈押逾2週，當無因
    毒癮再次發作而無法清楚陳述之理。況觀證人丙○○於偵查
    中證述時，就向被告購買毒品之次數、金額、地點等購毒細
    節陳述明確，並就購買第一級毒品海洛因與第二級毒品安非
    他命之過程，分別證述明確，顯係在精神意志清醒之情況下
    所為之陳述，故認證人丙○○於上訴審所云其在偵查中證述
    時，係因毒癮發作，所為陳述與事實不符云云，顯無可採。
(四)被告雖另辯稱：其曾積欠證人丙○○二萬元，故證人丙○○
    向其索取毒品時，其不得不給予，但並非給予毒品抵債云云
    。惟被告倘若積欠證人丙○○二萬元，一時無力歸還，則其
    應證人丙○○之要求交付毒品時，當無不以此抵債之理。況
    被告於原審審理時自承該二萬元業已歸還予證人丙○○（詳
    原審卷第161頁），縱認被告此部分供述屬實，衡情證人丙○○亦應無因而挾怨報復，故為不實證詞而為構陷被告之理
    。故認被告前開所辯，亦無可採。
五、另按第一級毒品海洛因價格菲薄，且為政府懸為禁令，嚴加
    取締之違禁物，苟無利可圖，衡情被告應無甘冒被取締判處
    重刑之危險，平白從事毒品之買賣，是其販入之價格當較其
    出售之價格為低，而有從中賺取買賣價差牟利之意圖及事實
    ，應屬合理認定。又販賣毒品非可公然為之，亦無公定價格
    ，容易分裝並增減份量，而每次買賣之價量，可能隨時依雙
    方關係深淺、資力、需求量及對行情之認知、來源是否充裕
    、查緝是否嚴緊、購買者被查獲時供述購買對象之可能風險
    之評估等，而異其標準，非可一概論之，從而販賣之利得，
    除被告坦承犯行或價量俱臻明確外，委難察得其交易實情，
    然販賣者從價差或量差中牟利之方式雖異，惟其販賣行為在
    意圖營利則屬同一。從而，舉凡有償交易，除足以反證其確
    係另基於某種非圖利本意之關係外，通常尚難因無法查悉其
    販入價格，做為是否高價賣出之比較，諉以無營利之意思而
    阻卻販賣犯行之追訴（最高法院84年4月18日84年度第三次
    刑事庭會議決議意旨參照）。查本件被告係從事貼磁磚、清
    理房間之工作，有時每日淨收1、2萬元，有時整週沒有工作
    ，有時從事散工，支援零工每日收入2000元左右等情，業經
    被告於本院陳明在卷(見本院卷第104頁)，足見被告收入並
    不穩定，且尚須打零工為生。衡情，倘被告未販售上開毒品
    從中牟利，其焉有充裕資金以購買如是昂貴之毒品，且除供
    己施用外，尚有剩餘毒品販賣予上開證人。故被告辯稱其並
    無販賣毒品營利云云，亦不足採。
六、至證人乙○○、丙○○等於警詢及偵審中，指證渠等向被告
    購買毒品之次數、價格雖或有前後不一之情形。然按證人之
    陳述有部分前後不符，或相互間有所歧異時，究竟何者為可
    採，法院仍得本其自由心證予以斟酌，非謂一有不符或矛盾
    ，即應認其全部均為不可採信，茍其基本事實之陳述與真實
    性無礙時，非不得予以採信（最高法院74年台上字第1599號
    判例意旨參照）。況人之記憶有限，常隨時間之經過而有所
    遺忘，自不能期待該等證人刻意記憶各項細節，且施用毒品
    之人因癮頭一來，急需購買毒品解癮，未解癮前之焦躁難耐
    ，以致心神均傾注於搜尋毒品以供施用，無暇記憶每次毒品
    交易金額、時地或次數，及至解癮後之藥害反應，更使施用
    毒品之人無法明確記憶交易細節，是為常情，則該等證人事
    後所為回憶難免略有模糊之處，當不得因指述之細節稍有不
    同或無法明確指述交易次數等細節，即認渠等證言不足為採
    ；再徵諸卷附上開通訊監察譯文內容，亦皆為被告所是認，
    足認該等證人所證，均信而有徵，堪以採信。惟因被告販毒
    次數、價格之事實認定直接影響本院諭知犯罪所得沒收金額
    之多寡，自有加以特定之必要，而上開證人等及被告對此既
    無從精確描述或獲致相一致之結論，則本院依「罪疑唯輕」
    之刑事法原則，乃從較有利於被告之事實認定，就各該證人
    歷次證詞中，參酌被告之供述，及卷附通訊監察譯文內容，
    採認次數較少、金額較低者，以此最有利之原則認定被告販
    賣之次數及計算其犯罪所得如附表一所示，作為本院論斷被
    告犯罪之基礎，併此敘明。綜上所述，被告有如附表一所示
    販賣第一級毒品海洛因予證人乙○○、丙○○之犯行，均堪
    認定，應依法論科。
七、至被告於本院準備程序雖聲請傳訊證人「黃小英」，惟據證
    人乙○○於警詢證稱:「(問:警方查戶口、前科、口卡等資
    料，為何沒有你稱的黃小英《67年次，住高雄市前鎮區草衙
    》)我不知道，可能是她給我的資料是假的」等語(見偵卷第
    67頁)，可知「黃小英」之真實姓名、年籍均不詳。且證人
    乙○○於原審已陳稱:無法找到「黃小英」之人(見原審卷第
    144頁)，被告復無提出任何具體黃小英之真實姓名、年籍等
    資料以供傳訊，本院自無從傳訊「黃小英」之人到庭為證。
    另被告雖於本院審理中請求傳訊證人丙○○，惟丙○○業經
    警詢、偵查傳訊為證，並經原審及上訴審交互詰問，其待證
    事項業經充分調查，故本院合議庭業於98年10月13日審理期
    日當庭裁示駁回其聲請(見本院卷第103頁)，併此敘明。
八、論罪部分：
(一)查第一級毒品海洛因物稀價昂，被告持以販賣，自有營利之
    意圖，已如前述，故核其賣第一級毒品海洛因之行為，係犯
    毒品危害防制條例第4條第1項之販賣第一級毒品罪。其販賣
    第一級毒品前後持有第一級毒品海洛因之行為均為販賣之行
    為所吸收，均不另論罪。被告所犯如附表一所示二次販賣毒
    品罪行，犯意各別，應予分論併罰。公訴意旨認被告多次販
    賣第一級毒品海洛因之犯行，均係本於一故意而反覆為之云
    云，容有未洽，附此敘明。另被告前有如事實欄所載之前科
    紀錄等情，有台灣高等法院被告前案紀錄表一份在卷可稽，
    於有期徒刑執行完畢後，五年內故意再犯本案法定刑有期徒
    刑以上之各罪，為累犯，應依刑法第47條第1項之規定加重
    其刑，惟其最重本刑死刑及無期徒刑依法不得加重。
(二)另按販賣第一級毒品罪之法定刑為「死刑或無期徒刑」，然
    同為販賣第一級毒品之人，其原因動機不一，犯罪情節未必
    盡同，或有大盤毒梟者，亦有中、小盤之分，其販賣行為所
    造成危害社會之程度自屬有異，法律科處此類犯罪，所設之
    法定最低本刑卻同為「無期徒刑」，於此情形，倘依其情狀
    處以有期徒刑，即足以懲儆，並可達防衛社會之目的者，自
    非不可依客觀之犯行與主觀之惡性2者加以考量其情狀，是
    否有可憫恕之處，適用刑法第59條之規定酌量減輕其刑，期
    使個案裁判之量刑，能斟酌至當，符合比例原則(最高法院
    95 年台上字第788號著有判決可資參照)。查本件被告雖為
    販賣第一級毒品海洛因之犯行，然觀其每次販賣所得1000元
    ，共計販賣二次，實際所得僅2000元，犯罪所得非豐，顯與
    社會通念之大盤毒梟有別，遽以無期徒刑之重典罰之，非無
    法重情輕之憾，是本院審酌前開情事，認被告所為前開附表
    所示販賣第一級毒品海洛因二罪部分犯行，均應依刑法第59
    條之規定減輕其刑。
貳、撤銷改判之理由:
    原審關於其附表編號四至六所示被告販賣第一級毒品參罪部
    分，以被告罪證明確，因予論罪科刑，固非無見。惟查:
(一)原審對被告之犯罪時間、地點均未詳予認定，且就金額概予
    認定為每小包2000元，與證人乙○○於警詢證稱:「最後一
    次是於95年9月初晚上，地點在高雄縣鳳山市○○路橋下，
    當時我是購買【1000元】，當時我是拿1000元給黃小英」等
    語(見偵卷第68頁)；及證人丙○○於警詢證稱:「最後一次
    是96年10月12日12時55分許，在我家樓下，我向甲○○買1
    、2千海洛因毒品」(以最有利於被告認定為1000元)等語(見
    偵卷第87頁)顯然不符，自有未合。
(二)又被告被訴及原審判決其於96年9月5日販賣第一級毒品予丙○○部分，僅單憑證人丙○○片面且有瑕疵之證述，並無補
    強證據足以證明丙○○所證述屬實，原審未予詳察，遽以論
    罪科刑，亦有未洽(理由詳如後述)。
(三)被告上訴意旨，否認犯行，就附表一所示二罪部分，依上所
    述，固無理由，然就被訴於96年6月5日販賣第一級毒品予丙○○部分，指摘原判決不當，則為有理由，是原判決於其附
    表編號四至六所示甲○○販賣第一級毒品三罪及定應執行刑
    部分，既有上開可議之處，自屬無可維持，應由本院將原判
    決撤銷改判。
(四)爰審酌被告貪圖小利而犯罪、販賣第一級毒品，危害社會秩
    序及他人健康甚鉅，惟販賣數量、次數、金額不多，然犯後
    始終否認販賣毒品犯行等一切情狀，分別量處如附表一所示
    之刑，並定其應執行刑如主文第二項所示。
(五)扣案之第一級毒品海洛因二包（檢驗後分別淨重0.099公克
    、0.367公克，見偵卷第15頁），為第一級毒品，應依毒品
    危害防制條例第18條第1項前段之規定沒收銷燬之(註:包裝
    袋未分開秤重，且與毒品不可析離，故併予沒收銷燬之)。
    另被告販賣證人丙○○、乙○○第一級毒品海洛因各1次，
    金額各1000元，合計被告販賣第一級毒品海洛因所得之財物
    金額為2000元，應依毒品危害防制條例第19條第1項之規定
    宣告沒收，如全部或一部不能沒收時，應以其財產抵償之。
    另查扣之電子磅秤2台、夾鍊袋2包、分裝杓1支均為被告所
    有，業據被告於警詢及原審供承:在卷(見警卷第5、6頁，原
    審卷第154頁)，且依該等工具之性質、用途，亦屬販賣毒品
    通常所用之工具，應與亦屬被告所有、且供被告聯絡販毒事
    項所用之ＮＯＫＩＡ行動電話1支（內含0000000000號電話
    晶片1張），均依毒品危害防制條例第19條第1項之規定沒收
    之。至被告於本院雖翻稱上開夾鍊袋2包非其所有，然其於
    警詢及原審均已供承上開物品為其所有，且上開物品均係在
    所有車號4878-LY之自小客車上為警搜獲，被告復有販賣毒
    品之情，已如前述，則上開夾鍊袋2包應屬被告所有之物，
    被告嗣於本院翻稱該夾鍊袋2包非其所有云云，無非避重就
    輕之詞，不足採信。
參、無罪部分:
一、公訴意旨另以：被告甲○○明知海洛因及安非他命係毒品危
    害防制條例第4條第1項、第2項所列之第一級毒品，依法不
    得製造、運輸、販賣，竟基於販賣第一級毒品海洛因之故意
    ，於96年9月5日，在台86線快速道路仁德交流道下，另以每
    小包2000元之價格，販賣第一級毒品海洛因予丙○○一次
    。因認其另犯毒品危害防制條例第4條第1項之販賣第一級毒
    品罪嫌云云(註:被告除此次被訴販賣第一級毒品除予丙○○
    一次，及前開論罪如附表一所示販賣第一級毒品二罪外，其
    餘被訴及原審判決販賣第一級毒品20罪部分，均經上訴審判
    決諭知無罪，嗣上訴經最高法院駁回上訴確定，已如前述)
    。
二、惟按犯罪事實應依證據認定之，無證據不得認定犯罪事實，
    刑事訴訟法第154條第1項、第2項定有明文。次按不能證明
    被告犯罪者，應諭知無罪之判決，同法第301條第1項定有明
    文。又按事實之認定，應憑證據，如未能發現相當證據，或
    證據不足以證明，自不能以推測或擬制之方法以為裁判基礎
    ，最高法院40年台上字第86號判例可資參照。而所謂證據，
    係指足以證明被告有犯罪行為之積極證據而言，該項證據須
    適於為被告犯罪之證明者，始得採為斷罪之資料，最高法院
    69年台上字證據，雖不以直接證據為限，間接證據亦包括在
    內；然而無論直接或間接證據，其為訴訟上之證明，須於通
    常一般之人均不致有所懷疑，而得確信其為真實之程度者，
    始得據為有罪之認定，倘其證明尚未達到此一程度，而有合
    理之懷疑存在時，即應為被告無罪判決之諭知（最高法院76
    年台上字第4986號判例意旨參看）。末按檢察官就被告犯罪
    事實，應負舉證責任，並指出證明之方法，刑事訴訟法第16
    1條第1項定有明文。而檢察官對被告犯罪事實應負舉證責任
    ，並指出證明之方法，係指檢察官除應就被告之犯罪實負提
    出證據之責任外，並應負說服之責任，使法官確信被告犯罪
    構成事實之存在。是以，綜上規定及說明，若刑事案件有以
    上之情形，而檢察官於起訴後，法院於公訴人蒞庭實行公訴
    ，經法院予提出證據證明及說服法院之機會，而無法提出足
    以說服法院被告確有起訴之犯罪事實，依據刑事訴訟法所揭
    諸之「無罪推定原則」，自應將疑點利益歸於被告，而為被
    告無罪之諭知。
三、經查：訊據被告否認有於上開時地販賣第一級毒品予證人丙○○。而證人丙○○之指證，除前述判刑部分有確切之行動
    電話監聽內容可供佐證外，其僅於警詢、偵查、原審及上訴
    審審理中泛稱:「我有向甲○○購買很多次海洛因毒品」(詳
    警卷第85至87頁)、「自96年4月至同年9月、10日間，曾先
    後向被告甲○○購買第一級毒品20次」(詳偵卷第93至94頁)
    、「向被告購買第一級毒品海洛因之次數、金額均不復記憶
    」(詳原審卷第145至153頁)、「被告交付海洛因次數大約5
    次」(詳上訴審卷第108至111頁)等語，並無其他事證可佐。
    至證人丙○○所持用門號0000000000行動電話於96年9月5日
    0時19分01秒時，與被告所持用之0000000000號行動電話之
    通話內容雖有提及:「你那裡可以調到『糖仔』」之語(見警
    卷第21頁)。惟據證人丙○○於原審證稱:該通電話提及「糖
    果」是指安非他命(見原審卷第32頁)，即不能憑此遽認被告
    於96年9月5日亦有販賣第一級毒品海洛因予證人丙○○。復
    查無其他補強證據，足以證明被告有此部分販賣第一級毒品
    之犯行，揆諸上開說明，自應就此部分諭知無罪之判決，爰
    判決如主文第三項諭知。
據上論斷，應依刑事訴訟法第369條第1項前段、第364條、第299
條第1項前段、第301條第1項、毒品危害防制條例第4條第1項、
第18條第1項前段、第19條第1項，刑法第11條前段、第47條第1
項、第59條、第51條第5款，判決如主文。
本案經檢察官曾銘芳到庭執行職務。
中    華    民    國    98    年    10    月    27    日
                  刑事第六庭    審判長法  官  董武全
                                      法  官  沈揚仁
                                      法  官  賴純慧
以上正本證明與原本無異。
如不服本判決應於收受送達後10日內向本院提出上訴書狀，其未
敘述上訴理由者，並得於提起上訴後10日內向本院補提理由書（
均須按他造當事人之人數附繕本）「切勿逕送上級法院」。
                                      書記官  馬愛君
中    華    民    國    98    年    10    月    27    日
附表一：
┌─┬────┬──────┬───┬─────┬──────────┐
│編│ 時 間  │ 地  點     │對象  │交易數量金│   宣告刑           │
│號│        │            │      │額(新台幣)│                    │
├─┼────┼──────┼───┼─────┼──────────┤
│一│96年8月 │高雄縣鳳山市│乙○○│海洛因一包│處有期徒刑拾伍年陸月│
│  │25日    │澄清陸橋下  │      │，1000元。│。扣案之第一級毒品海│
│  │        │            │      │          │洛因貳包(含包裝袋， │
│  │        │            │      │          │驗後淨重分別為零點零│
│  │        │            │      │          │玖玖、零點參陸柒公克│
│  │        │            │      │          │)沒收銷燬之；扣案之 │
│  │        │            │      │          │電子磅秤壹台、夾鏈袋│
│  │        │            │      │          │貳包、分裝杓壹支、  │
│  │        │            │      │          │NOKIA行動電話壹支(含│
│  │        │            │      │          │0000000000號SIM卡壹 │
│  │        │            │      │          │枚)均沒收；販賣毒品 │
│  │        │            │      │          │所得新臺幣壹仟元沒收│
│  │        │            │      │          │之，如全部或一部不能│
│  │        │            │      │          │沒收時，以其財產抵償│
│  │        │            │      │          │之。                │
├─┼────┼──────┼───┼─────┼──────────┤
│  │96年10月│台南縣永康市│丙○○│海洛因一包│處有期徒刑拾伍年陸月│
│  │12 日   │中山南路872 │      │，1000元。│。扣案之第一級毒品海│
│二│        │巷10號11樓之│      │          │洛因貳包(含包裝袋， │
│  │        │1樓下       │      │          │驗後淨重分別為零點零│
│  │        │            │      │          │玖玖、零點參陸柒公克│
│  │        │            │      │          │)沒收銷燬之；扣案之 │
│  │        │            │      │          │電子磅秤壹台、夾鏈袋│
│  │        │            │      │          │貳包、分裝杓壹支、  │
│  │        │            │      │          │NOKIA行動電話壹支(含│
│  │        │            │      │          │0000000000號SIM卡壹 │
│  │        │            │      │          │枚)均沒收；販賣毒品 │
│  │        │            │      │          │所得新臺幣壹仟元沒收│
│  │        │            │      │          │，如全部或一部不能沒│
│  │        │            │      │          │收時，以其財產抵償之│
│  │        │            │      │          │。                  │
└─┴────┴──────┴───┴─────┴──────────┘
附表二
┌──┬─────────────────┬─────────────┐
│編號│ 扣案物品                         │  備    註                │
├──┼─────────────────┼─────────────┤
│    │第一級毒品海洛因2包(驗後淨重分別為│除海洛因2包為第一級毒品外 │
│ 一 │0.099、0.367公克)、電子磅秤1台、夾│，餘均為被告所有供本件犯罪│
│    │鏈袋2包、分裝杓1支、NOKIA行動電話 │所用之物。                │
│    │1支(含0000000000號SIM卡1枚)。     │                          │
├──┼─────────────────┼─────────────┤
│ 二 │具殺傷力之仿ＢＥＲＥＴＴＡ廠84型半│此部分持有槍彈犯行，業經原│
│    │自動改造手槍1支、具殺傷力之子彈3顆│審判刑確定。              │
│    │、不具殺傷力之子彈2顆。           │                          │
├──┼─────────────────┼─────────────┤
│    │第二級毒品安非他命1包（驗餘淨重0. │此部分施用第一、二級毒品犯│
│ 三 │011公克）及供其施用第一級毒品海洛 │行，業經原審判刑確定。    │
│    │因、第二級毒品安非他命所用之玻璃  │另其被訴販賣第二級毒品部分│
│    │紙袋1卷。                         │，業經上訴審判決無罪，嗣上│
│    │                                  │訴經最高法院駁回上訴確定。│
├──┼─────────────────┼─────────────┤
│ 四 │供其竊盜所用之Ｔ字型萬能鑰匙2支。 │此部分竊盜犯行，業經原審判│
│    │                                  │刑確定。                  │
├──┼─────────────────┼─────────────┤
│ 五 │行動電話3支。                     │與本案無關。              │
└──┴─────────────────┴─────────────┘
附錄：本判決論罪科刑法條：
毒品危害防制條例第4條第1項：
製造、運輸、販賣第一級毒品者，處死刑或無期徒刑；處無期徒
刑者，得併科新臺幣1千萬元以下罰金。


司法院資訊處製作；財團法人民間司法改革基金會備份。
